臺灣臺南地方法院刑事判決
110年度金訴字第500號
公  訴  人  臺灣臺南地方檢察署檢察官
被      告  林冠瑋



上列被告因違反洗錢防制法等案件，經檢察官提起公訴（110年
度偵緝字第801號），被告於本院準備程序進行中，就被訴事實
為有罪之陳述，經法官告知簡式審判程序意旨，並聽取檢察官及
被告之意見後，合議庭裁定依簡式審判程序審理，並判決如下：
    主  文
甲○○幫助犯洗錢防制法第十四條第一項之洗錢罪，處有期徒刑貳
月，併科罰金新臺幣參仟元，罰金如易服勞役，以新臺幣壹仟元
折算壹日。
    事  實
一、甲○○知悉國內金融機構帳戶之申辦手續堪稱簡便，而現今社
    會利用他人金融帳戶資料詐財之犯罪型態甚為猖獗，屢經國
    內平面及電子等各類媒體多年來廣為披露，顯能合理預見若
    將自己之金融帳戶資料供他人使用，該帳戶有可能被作為詐
    財及掩飾犯行之工具，詎其猶同時基於幫助他人詐欺取財、
    一般洗錢之不確定故意，於民國109年11月10日至同年月14
    日間某時許，在嘉義市某處，將其名下之中華郵政股份有限
    公司帳號00000000000000號帳戶（下稱郵局帳戶）之存摺、
    提款卡及密碼，提供予真實姓名年籍不詳自稱「林育佑」之
    人使用，而容任他人以上開帳戶作為詐欺取財及洗錢之用。
    該人則基於意圖為自己不法所有之犯意，於109年10月3日至
    同年月11月15日，以臉書、LINE通訊軟體向乙○○佯稱可透過
    天富金融理財投資網站獲利等語，致乙○○陷於錯誤，於109年
    11月16日下午1時37分許，匯款新臺幣（下同）3萬元至甲○○
    之上開郵局帳戶內，因而造成資金追查斷點，使國家無從或
    難以追查前揭犯罪所得之去向。
二、案經乙○○訴由臺南市政府警察局第三分局報告臺灣臺南地方
    檢察署檢察官偵查起訴。
    理  由
壹、程序部分：
　　本案被告甲○○所犯之罪，係死刑、無期徒刑、最輕本刑為3
    年以上有期徒刑以外之罪，其於準備程序就前揭被訴事實為
    有罪之陳述，經受命法官告知簡式審判程序之旨，並聽取其
    與公訴人之意見後，本院合議庭裁定，依刑事訴訟法第273
    條之1規定，由受命法官獨任進行簡式審判程序，是本案之
    證據調查，依刑事訴訟法第273條之2規定，不受同法第159
    條第1項、第161條之2、第161條之3、第163條之1及第164條
    至第170條規定之限制，合先敘明。
貳、實體部分：
一、認定犯罪事實所憑之證據及理由：
　　被告就上開犯罪事實，於本院準備程序及審理程序時均坦承
    不諱（本院卷第29頁、第45頁、第52頁），核與告訴人乙○○
    於警詢之證述情節相符（警卷第3頁至第7頁），且有被告郵
    局帳戶開戶暨客戶歷史交易清單、告訴人與詐騙集團成員之
    對話紀錄各1份，暨告訴人提出行動轉帳網頁翻拍照片1張（
    警卷第9頁、第11頁、第29頁至第51頁）附卷可證。是以被
    告任意性之自白與事實相合，應可採信。綜上，本案事證明
    確，被告犯行洵堪認定，應依法論科。
二、論罪科刑：
  ㈠按幫助犯之成立，主觀上行為人須有幫助故意，客觀上須有
    幫助行為，意即需對於犯罪與正犯有共同之認識，而以幫助
    之意思，對於正犯資以助力，而未參與實施犯罪之行為者而
    言（最高法院75年度台上字第1509號、88年度台上字第1270
    號判決意旨參照）。本件依告訴人乙○○於警詢之指述，遭詐
    欺過程中，未曾直接與詐騙者有何面對面接觸，是被告提供
    本案郵局帳戶之存摺、提款卡及密碼予不詳人士，使告訴人
    遭不詳人士詐騙而匯款至其本案郵局帳戶，並將款項領出造
    成金流斷點，而掩飾、隱匿上開不法所得之去向及所在，逃
    避國家之追訴、處罰，因無證據證明被告參與詐欺取財、洗
    錢行為之構成要件行為，僅得認定被告係基於幫助他人詐取
    財物及洗錢之不確定故意，且其所為提供帳戶之行為，亦屬
    詐欺取財及洗錢罪構成要件以外之行為，應僅構成詐欺取財
    罪及洗錢罪之幫助犯。是核被告所為，係犯刑法第30條第1
    項前段、第339條第1項之幫助詐欺取財罪，及刑法第30條第
    1項前段、洗錢防制法第14條第1項之幫助洗錢罪。
　㈡被告以一交付帳戶予他人之幫助洗錢、幫助詐欺取財行為，
    屬一行為觸犯數罪名之想像競合犯，為想像競合犯，應依刑
    法第55條規定，從一重以幫助犯一般洗錢罪論罪。又按幫助
    犯之處罰，得按正犯之刑減輕之，刑法第30條第2項定有明
    文。本案被告幫助他人犯詐欺取財罪、洗錢罪，為幫助犯，
    本院衡其犯罪情節顯較正犯為輕，爰依刑法第30條第2項之
    規定，按正犯之刑減輕之（另本件既無任何證據顯示其所幫
    助之詐欺集團成員，為未滿18歲之少年，依有疑唯利於被告
    認定之原則，認為均無未滿18歲之人，且非3人以上）。再
    者，被告於本院審理中自白洗錢犯行，應依洗錢防制法第16
    條第2項規定減輕其刑，並依法遞減之。
　㈢爰審酌近年來國內多有詐欺、洗錢犯罪，均係使用人頭帳戶
    以作為收受不法所得款項之手段，並藉以逃避查緝，被告輕
    率提供其所申辦之本案郵局帳戶存摺、提款卡及密碼來幫助
    他人為詐欺、洗錢之犯行，其行為足以助長詐騙者之惡行，
    而破壞人與人之間之信賴關係，實際上亦已使告訴人受詐騙
    ，實不可取，惟考量被告犯後坦承犯行，犯後態度尚可，兼
    衡被告自陳家中有父母，未婚，無子，大學畢業之智識程度
    ，目前在機械工廠工作，暨其家庭、生活、經濟狀況、犯罪
    動機、目的、手段、所生損害程度等一切情狀，量處如主文
    所示之刑，併諭知罰金如易服勞役之折算標準。
　㈣末按洗錢防制法第18條第1項前段固規定「犯第14條之罪，其
    所移轉、變更、掩飾、隱匿、收受、取得、持有、使用之財
    物或財產上利益，沒收之」，其無「不問屬於犯罪行為人與
    否」之要件（絕對義務沒收），當以屬於（按指實際管領）
    犯罪行為人者為限，始應（相對義務）沒收。茲告訴人所匯
    入遭被告掩飾暨隱匿之受騙款項，查無屬於被告之財物或犯
    罪所得，自無從依上開規定或刑法第38條之1第1項規定宣告
    沒收。至被告供洗錢所用之郵局帳戶存摺、提款卡，因案發
    後已成警示帳戶，難再危害社會而無保安之必要，爰裁量不
    宣告沒收。
據上論斷，應依刑事訴訟法第273條之1第1項、第299條第1項前
段，洗錢防制法第2條第2款、第14條第1項、第16條第2項，刑法
第11條、第30條第1項前段、第2項、第339條第1項、第55條、第
42條第3項前段，刑法施行法第1條之1第1項，判決如主文。
本案經檢察官林朝文提起公訴，檢察官丙○○到庭執行職務。 
中　　華　　民　　國　　111 　年　　2 　　月　 　23 　日
                  刑事第八庭  法  官  陳碧玉
以上正本證明與原本無異。
如不服本判決應於收受本判決後20日內向本院提出上訴書狀，並
應敘述具體理由。其未敘述上訴理由者，應於上訴期間屆滿後20
日內向本院補提理由書狀（均須按他造當事人之人數附繕本）「
切勿逕送上級法院」。 
　　　　　　　　　　　　　　　書記官　詹淳涵　　　　　　
中　　華　　民　　國　　111 　年　　2 　　月　　23　　日

附錄本案論罪科刑法條全文：
中華民國刑法第339條
意圖為自己或第三人不法之所有，以詐術使人將本人或第三人之
物交付者，處五年以下有期徒刑、拘役或科或併科五十萬元以下
罰金。
以前項方法得財產上不法之利益或使第三人得之者，亦同。
前二項之未遂犯罰之。
洗錢防制法第14條
有第二條各款所列洗錢行為者，處七年以下有期徒刑，併科新臺
幣五百萬元以下罰金。
前項之未遂犯罰之。
前二項情形，不得科以超過其特定犯罪所定最重本刑之刑。